【裁判字號】    95,易,2194
【裁判日期】    951229
【裁判案由】    業務侵占
【裁判全文】
臺灣臺北地方法院刑事判決              95年度易字第2194號
公  訴  人  臺灣臺北地方法院檢察署檢察官
被      告  甲○○
上列被告因業務侵占案件，經檢察官提起公訴（95年度偵緝字第
2224號），因被告在準備程序為有罪陳述，由本院合議庭裁定改
依簡式審判程序，判決如下：
    主  文
甲○○意圖為自己不法之所有，而侵占對於業務上所持有之物，
處有期徒刑陸月，如易科罰金，以銀元參佰元即新台幣玖佰元折
算壹日。緩刑貳年。
    犯罪事實及理由
一、本件犯罪事實、證據及法條均引用起訴書所載（如附件）。
二、新舊法之比較：
（一）罰金刑部分：
    查被告行為後，刑法第2條及第33條業於94年2月2日修正公
    布，95年7月1日起施行。按行為後法律有變更者，適用行為
    時之法律，但行為後之法律有利於行為人者，適用最有利於
    行為人之法律，修正後刑法第2條第1項定有明文。茲本條係
    規範行為後法律變更所生新舊法律比較適用之準據法，本身
    尚無新舊法比較之問題，於新法施行後，應一律適用新法第
    2條第1項之規定，為「從舊從輕」之比較，先予敘明（最高
    法院95年5月23日95年度第8次刑事庭會議決議參照）。而刑
    法中華民國刑法第336條第2項業務侵占罪之法定本刑係「6
    月以上5年以下有期徒刑，得併科3千元以下罰金」。其中就
    罰金部分，依修正後刑法施行法第1條之1：「中華民國94年
    1月7日刑法修正施行後，刑法分則編所定罰金之貨幣單位為
    新臺幣。94年1月7日刑法修正時，刑法分則編未修正之條文
    定有罰金者，自94年1月7日刑法修正施行後，就其所定數額
    提高為30倍。但72年6月26日至94 年1月7日新增或修正之條
    文，就其所定數額提高為3倍」，暨修正後刑法第33條第5款
    將罰金刑定為「新臺幣1千元以上，以百元計算之」，則業
    務侵占罪所得科處之罰金刑最高為新臺幣9萬元，最低為新
    臺幣1千元，然被告行為時之法律，即罰金罰鍰提高標準條
    例第1條前段暨修正前刑法第33條第5款規定，業務侵占罪之
    罰金刑最高為銀元9萬元，最低為銀元1元，換算為新臺幣後
    ，最高額雖與新法同為新臺幣9萬元，惟最低額僅新臺幣3元
    。比較新、舊法結果，以行為時即修正前之法律較有利於被
    告，依刑法第2條第1項前段，自應適用被告行為時（即修正
    前）之法律論處。
（二）易科罰金：
    被告行為後，刑法第41條亦併予修正公布，並於95年7月1日
    起施行，其中第1項前段修正為「犯最重本刑為5年以下有期
    徒刑以下之刑之罪，而受6個月以下有期徒刑或拘役之宣告
    者，得以新臺幣1千元、2千元或3千元折算1日，易科罰金」
    ，然被告行為時即修正前同條第一項前段：「犯最重本刑為
    5年以下有期徒刑以下之刑之罪，而受6個月以下有期徒刑或
    拘役之宣告，因身體、教育、職業、家庭之關係或其他正當
    事由，執行顯有困難者，得以1元以上3元以下折算1日，易
    科罰金」，暨修正前罰金罰鍰提高標準條例第2條：「依刑
    法第41條易科罰金者，均就其原定數額提高為1百倍折算1日
    ；法律所定罰金數額未依本條例提高倍數，或其處罰法條無
    罰金刑之規定者，亦同」，則易科罰金之折算標準為「以銀
    元1百元（即新臺幣3百元）以上銀元3百元（即新臺幣9百元
    ）以下折算一日」。比較新、舊法結果，仍以行為時即修正
    前之法律較有利於被告，爰併依刑法第2條第1項前段，適用
    行為時即修正前刑法第41條第1項前段之規定，諭知易科罰
    金之折算標準。
（三）緩刑：
    被告甲○○前未曾受有期徒刑以上刑之宣告，有臺灣高等法
    院被告前案紀錄表1紙在卷可稽，其因一時短於思慮，始觸
    犯本件犯行，而事後亦能知所反省，業已分期賠償被害人之
    損失，獲得告訴人之原諒，業據告訴代理人於本院審理中陳
    述在卷。而被告在本院審理中，亦當庭對其犯行深具悔意，
    表示絕不再犯，因認經此教訓，當已知所警惕，信無再犯之
    虞，本院認為前開之刑，以暫不執行為適當，爰依修正前刑
    法第74條第1款，宣告緩刑2年，以啟自新。
三：應適用法條：
（一）刑事訴訟法第273條之1第1項、第299條第1項前段。
（二）刑法第2條第1項前段、（修正前）第336條第2項、第41
      條第1項前段、第74條第1款。
（三）（修正前）罰金罰鍰提高標準條例第1條前段、第2條。
（四）現行法規所定貨幣單位折算新臺幣條例第2條。
四、本判決係依刑事訴訟法第310條之2、第454條第1項製作，依
    法僅記載當事人欄、主文、犯罪事實、證據名稱以及應適用
    之法條。其中犯罪事實及證據部分，準用同法第454 條第2
    項規定，逕引用起訴書所載。
五、如不服本件判決，得自收受送達之日起10日內，向本院提起
    上訴。
本案經檢察官高怡修到庭執行職務
中    華    民    國    95    年    12    月    29    日
                  刑事第十五庭法  官   楊台清
以上正本證明與原本無異。
如不服本判決，應於判決送達後10日內，向本院提出上訴狀。
                              書記官   陳麗津
中    華    民    國    95    年    12    月    29    日
附錄本案論罪科刑法條全文：
 中華民國刑法第336條
 （公務公益侵占罪、業務侵占罪）
 對於公務上或因公益所持有之物，犯前條第1項之罪者，處1年以
 上7年以下有期徒刑，得併科5千元以下罰金。
 對於業務上所持有之物，犯前條第1項之罪者，處6月以上5年以
 下有期徒刑，得併科3千元以下罰金。
 前二項之未遂犯罰之。
附件：
臺灣臺北地方法院檢察署檢察官起訴書
                                     95年度偵緝字第2224號
     被      告  甲○○  男  37歲（民國○○年○月○○日生）
                         籍設臺北市○○區○○里○鄰○○路
                             １８０巷１６弄８號
                         現居臺北縣新莊市○○街43巷14號2
                             樓
                         身分證統一編號：Ｚ000000000號
 上列被告因業務侵占案件，已經偵查終結，認應該提起公訴，茲
 將犯罪事實及證據並所犯法條分敘如下：
         犯罪事實
 一、甲○○於93年8月間，受僱於新竹貨運股份有限公司（下稱
     新竹貨運公司），於新竹貨運公司三重營業所擔任職業大貨
     車駕駛，負責收送貨物、收取運費及貨款等業務；惟甲○○
     因經濟狀況不佳，竟意圖為自己不法之所有，於93年11月3
     日，藉代送客戶巨港洋行股份有限公司五件貨物至臺北市○
     ○○路○段209號8樓，同時收取貨款新台幣2萬3,663元之機
     會，將收取之貨款予以侵占入己，未將貨款返還公司，嗣經
     公司對帳後，始悉上情。
 二、案經新竹貨運公司告訴偵辦。
         證據並所犯法條
 一、訊據被告甲○○，對上揭犯罪事實於偵查中已坦承不諱，核
     與新竹貨運公司之代理人孫善豪指訴情節相符，復有員工履
     歷表、託運單、貨物託運明細、聲明書及匯款收據各一紙附
     卷可稽，事證明確，其罪嫌堪予認定。
 二、核被告所為係犯刑法第336條第2項之罪嫌。請審酌被告與告
     訴人達成和解，倘能履行和解條件後，請予緩刑之宣告，以
     啟自新。
 三、依刑事訴訟法第251條第1項提起公訴。
     此    致
 臺灣臺北地方法院
 中    華    民    國    95    年    9     月    20    日
                               檢察官  黃  立  維
 本件正本證明與原本無異
 中    華    民    國    95    年    9     月    28    日
                               書記官  黃  紋  麗
 附錄本案所犯法條全文
 中華民國刑法第336條
 （公務公益侵占罪、業務侵占罪）
 對於公務上或因公益所持有之物，犯前條第1項之罪者，處1年以
 上7年以下有期徒刑，得併科5千元以下罰金。
 對於業務上所持有之物，犯前條第1項之罪者，處6月以上5年以
 下有期徒刑，得併科3千元以下罰金。
 前二項之未遂犯罰之。


司法院資訊處製作；財團法人民間司法改革基金會備份。
